【裁判字號】    97,消債更,1652
【裁判日期】    980323
【裁判案由】    更生事件
【裁判全文】
臺灣板橋地方法院民事裁定          97年度消債更字第1652號
聲  請  人  甲○○
上列聲請人依消費者債務清理條例聲請更生事件，本院裁定如下
：
    主      文
甲○○自中華民國九十八年三月二十三日下午四時起開始更生程
序。
    理      由
一、本件聲請人依消費者債務清理條例聲請更生，其陳述略以：
    聲請人目前之債務總額新臺幣（下同）1,709,346 元，別無
    其他資產，於消費者債務清理條例施行後，曾以書面向最大
    債權金融機構中國信託商業銀行申請協商，因多次未接獲中
    國信託商業銀行來電，故中國信託商業銀行以失聯無法聯絡
    客戶為由退件，遂協商破裂；聲請人從事廣告設計，因係業
    務性質，無固定底薪，收入皆靠獎金，每月收入約40,000元
    ，然當時每月卡款最低應繳金額高達75,000元，不足額部分
    挖東牆補西牆，卡片週轉，債務缺口愈滾愈大，已無力繼續
    支付，且因從事廣告設計，需出外招攬客戶，因景氣不好，
    市場反應不佳，案件量減少，導致收入銳減至25,000元；聲
    請人之父母年紀較長（父親61歲，母親58歲），也都屆退休
    年齡，已無工作，故除負擔自己生活費外，還需幫忙負擔家
    計及房貸，但聲請人於97年1 月失業後，家中經濟來源中斷
    ，家庭陷入困境，令聲請人無法負荷銀行繳款費用；並提出
    前置協商退件通知函、前置協商補件通知函、中信銀（信金
    ）債管字第97201542號函、財政部臺灣省北區國稅局綜合所
    得稅各類所得資料清單、財政部臺灣省北區國稅局財產歸屬
    資料清單、臺北縣政府稅捐稽徵處使用牌照稅繳款書、汽車
    燃料使用費繳納通知書、財政部臺灣省北區國稅局綜合所得
    稅核定資料清單、電費收據、統一發票、瓦斯費收據、自來
    水費收據、收入切結書、名片、戶籍謄本、財產及收入狀況
    說明書、債權人及債務人清冊、自動櫃員機交易明細表、存
    摺、財團法人金融聯合徵信中心當事人查詢個人資料（信用
    報告）回覆書、三商美邦人壽保險股份有限公司契約內容通
    知書、荷商亞太全球人壽保險股份有限公司臺灣分公司人身
    保險保險單、貸款契約書（債權人國泰商業銀行抵押貸款）
    、護照等影本為證據，為此聲請裁定准予更生等語；並提出
    每月還款6,500 元，分72期共6 年還款之草案。
二、經本院通知聲請人所陳報之已知債權人表示意見結果，各債
    權金融機構分別以債務人陳稱與家人同住而需分擔房貸支出
    ，尚難認定，其名下汽車是否仍有繼續保有之必要，亦有商
    榷，且其現值壯年，日後尚有相當還款能力可期；債務人自
    97年4 月知悉將實施更生法案即毀諾不再繳款也不接電話，
    有違履行義務應依誠實信用方法之規定，債務人於97年3 月
    底將信用卡刷至上限後拒絕繳款，似為惡意消費；債務人申
    請前置協商之被退件理由為多次聯繫債務人，皆無法聯繫而
    退件，不禁令人心生疑竇，既然有心透過前置協商來重建生
    活，為何多次皆無法聯繫上，協商機制為雙方各有所退讓，
    進而尋求雙方共識建立還款方案，債務人對於銀行聯繫置若
    罔聞，似不符程式，其聲請更生應無理由，又債務人並未敘
    明是否有可增加收入或減少支出之可能管道，也未提及任何
    前置協商狀況，此一說明攸關債務人現況之真實反應，可據
    以了解債務人實際還款能力；債務人自稱與親人同住而需分
    擔房貸，但債務人自顧不暇，何以幫忙分擔房貸高達萬餘元
    ，且其所列之水費、瓦斯費及電費是否有其他家人分擔亦不
    明瞭；因請求將聲請人之更生之聲請予以駁回各等語。
三、按法院開始更生程序之裁定，應載明其年、月、日、時，並
    即時發生效力，消費者債務清理條例第45條第1 項定有明文
    。經查，聲請人於提出本件更生之聲請前，曾向聲請人之最
    大債權金融機構中國信託商業銀行表明協商之意思，經中國
    信託商業銀行於97年06月19日退回其申請，此有聲請人提出
    之中國信託商業銀行97年06月19日前置協商退件通知函及97
    年6 月6 日前置協商補件通知函、97年7 月22日中信銀（信
    金）債管字第97201542號函等影本在卷可參（見本院卷第14
    至16頁），則聲請人確有依照消費者債務清理條例第151 條
    第1 項規定先向最大債權金融機構申請前置協商之事實，當
    堪認定；至於聲請人於向最大債權金融機構中國信託商業銀
    行提出前置協商之申請後，為何使受理前置協商之中國信託
    商業銀行無法與之聯繫而無從與聲請人完成前置協商條件之
    磋商，聲請人並未提出證據證明其有正當理由而未能與中國
    信託商業銀行磋商協商條件之情形存在，故債權金融機構因
    而有聲請人有故意不與最大債權金融機構成立前置協商而無
    還款之誠意之疑問，甚屬正常，可認為聲請人或有藉程序上
    之不符要求而有使前置協商實際上無從成立合意之意圖，但
    欲成立協商必須雙方合意，倘若一方並無與他方達成合意之
    意圖，縱使提出完整之文件或進行形式上之磋商，亦無法強
    求其與他方成立協商合意，故不宜以此作為其不合前揭法條
    規定應行前置協商之認定依據。又查，依據聲請人提出之財
    產及收入狀況說明書所載內容，既有不能清償債務之虞之情
    形存在，又其無擔保或無優先權之債務總額未逾1, 200萬元
    ，復未經法院裁定開始清算程序或宣告破產；此外，本件又
    查無債務人有消費者債務清理條例第6 條第3 項、第8 條或
    第46條各款所定駁回更生聲請之事由存在，則債務人聲請更
    生，應予准許，爰為裁定如主文。至於聲請人於更生程序開
    始後，應另提出足以為債權人會議可決或經法院認為公允之
    更生方案以供採擇，俾免更生程序進行至依消費者債務清理
    條例第61條規定應行清算之程度；又於更生程序終結後，聲
    請人得否免責乃屬另一問題，非於審究其得否開始更生程序
    時所應審究之事項，倘若聲請人確有不能免責之事由存在，
    其雖經裁定准予更生程序，亦無由因經由更生程序即得免除
    債務；均附此說明。
中    華    民    國    98    年    3     月    23    日
                  民事第一庭  法  官  許瑞東
上為正本係照原本作成
本裁定不得抗告
本裁定已於中華民國98年3月23日下午4時公告。
中    華    民    國    98    年    3     月    23    日
                              書記官  賴玉芬


司法院資訊處製作；財團法人民間司法改革基金會備份。
